臺灣高等法院刑事裁定　　　　　　　　94年度毒抗字第107 號
抗告人
即被告　甲○○
　　　　　　　　(現於臺灣新竹看守所附設勒戒所觀察勒戒中)
上列抗告人因違反毒品危害防制條例案件，不服臺灣新竹地方法
院94年度毒聲字第91號中華民國94年3 月15日裁定（聲請案號：
臺灣新竹地方法院檢察署94年度聲戒字第6 號），提起抗告，本
院裁定如下：
    主  文
抗告駁回。
    理  由
一、按施用毒品者，於裁定送觀察、勒戒後，檢察官依據勒戒處
    所之陳報，認受觀察、勒戒人有繼續施用毒品之傾向者，檢
    察官應聲請法院裁定令入戒治處所施以強制戒治，其期間為
    六個月以上，至無繼續強制戒治必要為止，但最長不得逾一
    年，毒品危害防制條例第二十條第二項定有明文。
二、抗告意旨略以：心理醫師以抗告人有二條麻藥前科，引用資
    料有誤，基於一罪不二罰原則，抗告人無法接受，於理於心
    產生不服云云。
三、經查：
（一）有無繼續施用毒品傾向之評估標準，並非完全以受勒戒人
      勒戒後之結果為準，勒戒前之各種情況，仍應作為評估之
      依據。依勒戒處所評分說明手冊規定，係以人格特質、臨
      床徵候及行為表現三項合併計算分數：(一)、分數一百分至
      七十一分，判定為有繼續施用毒品傾向。(二)、五十分至零
      分，判定為無繼續施用毒品傾向。(三)、七十分至五十一分
      間判定有繼續施用毒品傾向之原則為有下列各項之一者：
      缺乏病識感或戒治動機者；第一級毒品使用者；有煙毒前
      科者；有礙家庭、社會和諧與安寧者。若無以上各項之一
      ，惟判定者認為個案「有繼續施用毒品傾向」者，則應在
      「有無繼續施用毒品傾向證明書」詳細說明欄內載明，並
      於綜合判斷項下勾選「有繼續施用毒品傾向」。(四)、分數
      為五十分以下，原本應列為「無繼續施用毒品傾向」，但
      綜合評分者根據臨床實務，有具體事證認為個案「有繼續
      施用毒品傾向」者，則以綜合評分者所評估為準，惟須在
      「有無繼續施用毒品傾向證明書」詳細說明欄載明具體事
      證。而其中之人格特質係依：(1)有無毒品犯罪前科、(2)其
      他犯罪紀錄（竊盜、違反槍砲彈藥刀械管制條例、賭博、
      妨害自由、恐嚇、擄人勒贖、傷害、殺人、公共危險、搶
      奪、強盜、海盜、盜匪罪）；臨床徵候係依尿液檢驗戒斷
      症狀有無多種藥物使用、有無注射使用、使用期間；環境
      相關因素係依有無情緒低落、喧嘩等、社會功能是否良好
      、支持系統等，作為判斷分數之依據。判定者判定人格特
      質、臨床徵候及環境相關因素合計三項分數，固係供為判
      定者判定「有無繼續施用毒品傾向」之審酌標準，但非唯
      一標準。綜合評分者，應根據臨床實務，有具體事證，認
      為個案「有繼續施用毒品傾向」者，以綜合評分者所評估
      為準，有「有無繼續施用毒品傾向」評估標準、評分說明
      手冊可稽。
（二）按本件抗告人因施用第二級毒品，經原審裁定將其送觀察
      、勒戒後，經臺灣新竹看守所附設之勒戒處所評分結果，
      人格特質得二十二分、臨床徵候得四十分、環境相關因素
      得０分，合計六十二分，綜合判斷為「有繼續施用毒品傾
      向」，有該所九十四年三月一日竹所總字第０九四０四０
      ００六一號函所附「有無繼續施用毒品傾向證明書」及有
      無繼續施用毒品傾向評估標準紀錄表各一份在卷可稽，此
      係該所相關專業知識經驗人士在抗告人觀察、勒戒期間，
      依其本職學識評估抗告人之人格特質、臨床徵候、環境相
      關因素所為之綜合判斷，具有科學驗證所得之結論，自得
      憑以判定抗告人為「有繼續施用毒品傾向」，依上開說明
      ，尚無不合。
（三）復衡以抗告人於八十一年間即因施用麻醉藥品罪，經法院
      判處有期徒刑五月確定，於八十二年五月三十一日執行完
      畢，有本院被告全國前案紀錄表在卷可稽，復於九十四月
      一月二十一日前半年又開始施用第二級毒品安非他命，此
      觀諸被告警詢筆錄甚明，足認被告確有繼續施用毒品之傾
      向。抗告人空言指摘上開評估標準紀錄表所引用之資料有
      誤云云，自無可取。
四、綜上，原審依臺灣新竹地方法院檢察署檢察官之聲請，援引
    毒品危害防制條例第二十條第二項，裁定令抗告人入戒治處
    所強制戒治，經核並無不合，抗告人之抗告為無理由，應予
    駁回。
五、據上論結，應依刑事訴訟法第四百十二條，裁定如主文。
中　　華　　民　　國　　94　　年　　4 　　月　　13　　日
                  刑事第二十庭審判長法  官  陳貽男
                                    法  官  高明哲
                                    法  官  許仕楓
以上正本證明與原本無異。
不得再抗告。
                                    書記官  劉貞達
中　　華　　民　　國　　94　　年　　4　 　月　　15　　日
